【裁判字號】    95,上易,1194
【裁判日期】    950718
【裁判案由】    竊盜
【裁判全文】
臺灣高等法院刑事判決                95年度上易字第1194號
  上  訴  人  臺灣板橋地方法院檢察署檢察官
  被      告  丁○○
                      （現另案於臺北監獄臺北分監執行中）
上列上訴人因被告竊盜案件，不服臺灣板橋地方法院95年度易字
第231號，中華民國95年3月30日第一審判決（起訴案號：臺灣板
橋地方法院檢察署95年度偵字第1967號，移送併辦案號：臺灣板
橋地方法院檢察署 95年度偵字第525號、2530號及1967號），提
起上訴，本院判決如下：
    主  文
原判決撤銷。
丁○○連續竊盜，累犯，處有期徒刑捌月。
    事  實
一、丁○○前於民國（下同）91年及92年間因竊盜案件，經臺灣
    板橋地方法院分別判處拘役50日及40日確定，並分別於91年
    3月19日、92年9月7日執行完畢﹔復於 93年間再因竊盜案件
    ，經臺灣板橋地方法院判處有期徒刑4月確定，於 94年7月9
    日甫執行完畢（此部分構成累犯）。嗣再因搶奪案件，經臺
    灣板橋地方法院判處有期徒刑1年確定，現仍執行中。
二、詎丁○○猶不知悔改，因工作不順，心起貪念，竟基於意圖
    為自己不法所有竊取他人財物之概括犯意，先後於：
(一)94年10月12日17時20分許，在臺北縣三峽鎮○○路30號之「
    自由聯盟生鮮超市」內，趁該店店員乙○○疏於注意之際，
    徒手竊取店內擺設於貨架上之洗髮乳乙瓶（價值新臺幣 115
    元），並藏置於右褲袋內，得手後，甫步出店外欲行離去之
    際，即遭該店店員乙○○查覺而報警查獲。
(二)94年12月28日16時20分許，在己○○位於臺北縣三峽鎮○○
    路 222巷196之1號之辦公室內，趁己○○疏未注意之際，徒
    手竊取己○○所有置於桌上之行動電話乙具（價值新臺幣4,
    000 元），並藏置於右褲袋內，得手後，甫行離去之際，即
    為己○○發覺而報警，旋即為警於臺北縣三峽鎮○○路 222
    巷254弄64之6號前查獲，並自其褲袋內起獲上開行動電話乙
    具。
(三)95年1月13日8時40分許，在臺北縣三峽鎮○○路○段121號丙○○所經營之機車行內，佯稱欲購買機車，趁隙竊取該店內
    神像上之金牌乙面（價值約新臺幣 2,000元），並藏置於右
    褲袋內，得手後，甫欲行離去之際，即為丙○○查覺而報警
    查獲。
(四)95年1月19日11時許，前往位於臺北縣三峽鎮○○路222巷23
    6弄69之6號之國祐傢俱工廠辦公室佯稱應徵工作，趁該工廠
    人員甲○○疏於注意之際，徒手竊取甲○○所有置於桌上之
    行動電話乙具（價值約新臺幣 6,500元），得手後隨即離去
    。嗣警員於同日12時許，在臺北縣三峽鎮○○路41號前，因
    見丁○○行跡可疑而予盤查，經在其身上發現上開失竊之行
    動電話而查獲。
(五)95年1月4日下午5時48分許，在台北縣三峽鎮○○街20號1樓
    之「靚丸衣仔服飾店」內，趁店員戊○○疏未注意之際，徒
    手竊取戊○○所有置於櫃檯之 HITACHI牌HTG100型行動電話
    乙具（價值約新台幣10,000元），得手後即離去，戊○○發
    覺後報警處理，嗣經警於同月14日12時30分許，在臺北縣三
    峽鎮○○路281號盤查丁○○而查獲。
二、案經臺北縣政府警察局三峽分局報請臺灣板橋地方法院檢察
    署檢察官偵查起訴及移送本院併案審理。
    理  由
一、訊據被告丁○○迭於警詢及偵審時均供承有於上揭時地，先
    後竊取被害人己○○、丙○○、甲○○及戊○○所有上開行
    動電話或金牌，並趁「自由聯盟生鮮超市」店員乙○○疏於
    注意之際，竊取該超市內之洗髮乳乙瓶等事實，而被害人己○○、丙○○、甲○○及戊○○如何於上揭時地失竊渠等所
    有上述物品及「自由聯盟生鮮超市」如何於上開時間遭竊一
    瓶洗髮乳等情，業據被害人己○○、丙○○、甲○○、戊○○及「自由聯盟生鮮超市」店員乙○○等人分別於警詢時指
    述綦詳在卷，並有被害人己○○、丙○○、甲○○、戊○○
    及乙○○等人出具之贓物認領保管單各乙紙、遭竊物品及現
    場照片共13幀及被害人丙○○、戊○○提供之監視器錄影畫
    面翻拍照片共18幀附卷可稽，是被告上揭自白堪認與事實相
    符，事證明確，被告竊盜犯行，應堪認定。
二、核被告丁○○所為，係犯刑法第320條第1項之竊盜罪。而查
    被告行為後，刑法第56條連續犯之規定，業於94年1月7日修
    正公布刪除，並於95年7月1日施行，本件被告基於概括犯意
    ，以相似之手段，在緊接之時間，先後五次觸犯構成要件相
    同之竊盜罪，依修正前刑法第56條之規定，本應依連續犯之
    規定論以一連續竊盜罪，惟因行為後新法業已刪除連續犯之
    規定，此刪除雖非犯罪構成要件之變更，但顯已影響行為人
    刑罰之法律效果，自屬法律有變更，依刑法第2條第1項規定
    ，比較新、舊法結果，仍應適用較有利於被告之行為時法即
    舊法，論以連續犯之一連續竊盜罪（參照最高法院 95年第8
    次刑事庭會議決議）。至公訴人雖僅就被告犯罪事實二 (一
    )所示之竊盜犯行提起公訴，惟被告其餘如犯罪事實二 (二)
    、(三) 、(四) 、(五)部分之竊盜犯行因與起訴之竊盜犯行
    具有修正前刑法第56條連續犯之裁判上一罪之關係，並經檢
    察官移送併案審理，為起訴效力所及，自應併予審理﹔又被
    告丁○○前於93年因竊盜案件經臺灣板橋地方法院判處有期
    徒刑四月確定，於94年7月9日甫執行完畢，有本院被告前案
    紀錄表乙紙在卷可稽，被告於五年內再故意犯本件有期徒刑
    以上之罪，不論依修正前之刑法第47條，或修正後之刑法第
    47條第 1項之規定，均構成累犯，對被告而言並無有利或不
    利之情形，自不生新舊法比較之問題，並依適用法律不宜割
    裂原則，自同應適用修正前刑法第47條累犯之規定，並加重
    其刑。原審以被告上述犯行事證明確，予以論罪科刑，固非
    無見，惟查被告於 95年1月4日下午5時48分許，在台北縣三
    峽鎮○○街 20號1樓之「靚丸衣仔服飾店」內，趁店員戊○○疏未注意之際，徒手竊取戊○○所有之行動電話乙具之犯
    行，與公訴人起訴被告竊盜之犯罪事時間，亦具有修正前連
    續犯之裁判上一罪關係，原審就此疏未併予審理，尚有未洽
    ，至被告行為後，法律有變更者，依修正前刑法第2條第1項
    之規定，以適用裁判時法為原則，如行為時法有利於行為人
    ，則例外適用行為時法﹔依修正後刑法第2條第1項規定，以
    適用行為時法為原則，惟如裁判時法有利於行為人，則例外
    的適用裁判時法。以往實務見解，認原判決未及比較適用新
    舊法時，上訴後，雖比較結果以舊法有利於行為人，而原判
    決別無其他撤銷事由，仍應由本院以此為由撤銷改判。惟修
    正後之規定係以適用行為時法為原則，因此原判決雖未及此
    比較適用，然上訴本院後，經比較新舊法，行為後之法律並
    非較有利於行為人，仍應適用行為時法，則原判決適用行為
    時法即無不當，自不構成撤銷之事由，本件被告所犯上開之
    罪，經比較新舊法結果，均應適用舊法之連續犯及累犯規定
    ，此均與原判決適用之法律相同，就此部分自不構成撤銷之
    事由。又刑法第320條第1項所定罰金刑部分，依罰金罰鍰提
    高標準條例第1條第1項前段規定，原規定就其原定數額提高
    十倍，茲依刑法施行法第1條之1規定中華民國九十四年一月
    七日刑法修正施行後，刑法分則編所定罰金之貨幣單位為新
    臺幣，而94年1月7日刑法修正時，刑法分則編未修正之條文
    定有罰金者，自94年1月7日刑法修正施行後，就其所定數額
    提高為三十倍。本次94年1月7日刑法修正時，刑法第320條
    並未為修正，而依上揭規定，就罰金刑部分之貨幣單位改為
    新台幣，因而就其所定罰金數額提高為三十倍，惟實際上刑
    法第320條竊盜罪之構成要件及法定刑並未變更，自無有利
    或不利而為新舊法比較適用之問題，均附此敘明。本件檢察
    官上訴意旨以原審疏未併予審理被告涉犯犯罪事實欄二 (五
    ) 之竊盜犯行係屬不當，非無理由，則原判決既有可議之處
    ，自應由本院予以撤銷改判，爰審酌被告前已有多次竊盜前
    科，經執行完畢後，詎猶不知悔悟，現並因搶奪犯行經判決
    確定在監服刑中，素行不良，暨被告犯罪之動機、目的、手
    段、次數，因而所獲得之利益，被害人所受之損害及犯罪後
    坦承犯行等一切情狀，量處有期徒刑八月。
據上論斷，應依刑事訴訟法第369條第1項前段、第364條、第299
條第1項前段，刑法修正前第56條、第47條、刑法第2條第1項、
第320條第1項，刑法施行法第1條之1第1項、第2項前段，判決如
主文。
本案經檢察官吳慧蘭到庭執行職務。
中    華    民    國    95    年    7    月    18    日
                  刑事第五庭    審判長法  官  吳  敦
                                      法  官  陳世宗
                                      法  官  張傳栗
以上正本證明與原本無異。
不得上訴。
                                      書記官  何子傑
中    華    民    國    95    年    7     月    18    日
附錄：本案論罪科刑法條全文
中華民國刑法第320條第1項
意圖為自己或第 3 人不法之所有，而竊取他人之動產者，為竊盜
罪，處五年以下有期徒刑、拘役或五百元以下罰金。


司法院資訊處製作；財團法人民間司法改革基金會備份。
